【裁判字號】    95,交聲,150
【裁判日期】    950630
【裁判案由】    聲明異議
【裁判全文】
臺灣高雄地方法院交通事件裁定         95年度交聲字第150號
原處分機關  交通部公路總局高雄區監理所
異  議  人  甲○○
即受處分人
上列受處分人因違反道路交通管理處罰條例案件，對於交通部公
路總局高雄區監理所95年1 月6 日所為之處分 (處分案號：高監
自字第駕裁字80-ZFC008851號），聲明異議，本院裁定如下：
    主  文
異議駁回。
    理  由
一、聲明異議意旨略以：異議人甲○○於民國 (下同)94 年3 月
    25 日12 時57分許，駕駛車牌號碼D9-9810 號自用小客車，
    行經國道3 號高速公路南下96.6公里處，因不依規定保持行
    車安全距離，遭內政部警政署國道公路警察局逕行告發，惟
    異議人並未收到內政部警政署國道公路警察局之舉發違反道
    路路交通管理通知單，致不知依限到案，嗣交通部公路總局
    高雄區監理所竟於95年1 月6 日逕行裁決異議人違反道路交
    通管理處罰條例第33條第1 項規定，科處異議人新台幣 (下
    同) 陸仟元，及依同條例第63條第1 項第1 款規定，記違規
    點數1 點，上開舉發違反道路路交通管理通知單既未合法送
    達異議人，該裁決書即屬違法，請求撤銷原處分等語。
二、按汽車行駛於高速公路或設站管制之道路，而不遵管制之規
    定者，處汽車駕駛人新臺幣三千元以上六千元以下罰鍰，關
    於高速公路之使用限制、禁止、行車規定及管理等事項之規
    則，由交通部會同內政部定之，道路交通管理處罰條例第33
    條第1 項、第3 項分別定有明文。又汽車駕駛人違反道路交
    通管理處罰條例第33條者，除依原條款處罰鍰外，並予記違
    規點數1 點，道路交通管理處罰條例第63條第1 項第1 款亦
    有明文。而依上開道路交通管理處罰條例第33條第3 項之授
    權而頒布之高速公路交通管制規則第6 條第1 項、第2 項規
    定，汽車行駛高速公路，前後兩車間之行車安全距離，在正
    常天候狀況下，依左列規定：一、小型車：車輛速率之每小
    時公里數值除以二，單位為公尺。二、大型車：車輛速率之
    每小時公里數值減二十，單位為公尺。前項規定例示如左：
    車速60( 公里/ 小時)大 型車最小距離40( 公尺)、 小型
    車最小距離30( 公尺)、 車速70( 公里/ 小時)大 型車最
    小距離50( 公尺)、 小型車最小距離35( 公尺)、 車速
    80( 公里/ 小時)大 型車最小距離60( 公尺)、 小型車最小
    距離40( 公尺)、 車速90( 公里/ 小時)大 型車最小距離
    70( 公尺)、 小型車最小距離45( 公尺)、 車速100(公里
    / 小時)大 型車最小距離80( 公尺)、 小型車最小距離50(
    公尺)、 車速110(公里/ 小時)大 型車最小距離90( 公尺
    )、 小型車最小距離55( 公尺)。 故凡違反高速公路交通管
    制規則第6 條之規定者，即屬符合道路交通管理處罰條例第
    33條第1 項所規定之要件，主管機關即得依法科處汽車駕駛
    人新臺幣三千元以上六千元以下罰鍰，並得依道路交通管理
    處罰條例第63條第1 項第1 款之規定，記違規點數1 點。次
    按，行政處分之送達，除法規另有規定外，由行政機關依職
    權為之，且由行政機關自行或交由郵政機關送達 (行政程序
    法第67條、第68條第1 項)。 送達，於應受送達人之住居所
    、事務所或營業所為之。但在行政機關辦公處所或他處會晤
    應受送達人時，得於會晤處所為之。對於機關、法人、非法
    人之團體之代表人或管理人為送達者，應向其機關所在地、
    事務所或營業所行之。但必要時亦得於會晤之處所或其住居
    所行之。應受送達人有就業處所者，亦得向該處所為送達(
    行政程序法第72條)。 於應送達處所不獲會晤應受送達人時
    ，得將文書付與有辨別事理能力之同居人、受僱人或應送達
    處所之接收郵件人員。前項規定於前項人員與應受送達人在
    該行政程序上利害關係相反者，不適用之。應受送達人或其
    同居人、受僱人、接收郵件人員無正當理由拒絕收領文書時
    ，得將文書留置於應送達處所，以為送達。 (行政程序法第
    73條)送 達，不能依前2 條規定為之者，得將文書寄存送達
    地之地方自治或警察機關，並作送達通知書兩份，一份黏貼
    於應受送達人住居所、事務所、營業所或其就業處所門首，
    另一份交由鄰居轉交或置於該送達處所信箱或其他適當位置
    ，以為送達。前項情形，由郵政機關為送達者，得將文書寄
    存於送達地之郵政機關。寄存機關自收受寄存文書之日起，
    應保存3 個月。行政程序法第67條、68條第1 項、第72條、
    第73條、第74條亦分別定有明文。
三、經查，本件異議人甲○○於上開時、地，駕駛汽車行駛於高
    速公路，而未保持行車安全距離之事實，為異議人所不爭，
    核與證人即舉發本件違規事實之內政部警政署國道公路警察
    局第6 警察隊警員蔡國銓於本院95年5 月9 日審理時證稱：
    「當時這部被舉發的車輛在一部小貨車後面」、「我們是在
    定點，用雷射測試儀器測量可以測出駕駛車輛的車速、與前
    車的行車距離」等語，及證人蔡國銓當庭提出之高速公路路
    橋上監視器所攝得之影像之翻拍照片6 張及雷射測試儀器電
    腦內儲存之影像之翻拍照片3 張相符；依上開雷射測試儀器
    電腦內儲存之影像之翻拍照片所示，異議人於94年3 月25日
    12時57分57秒許，行車速度為89( 公里/ 小時)， 則依前揭
    高速公路交通管制規則第6 條第1 項規定，異議人於前揭時
    、地駕駛汽車，至少應保持44.5公尺之行車安全距離 (前揭
    舉發違反道路路交通管理通知單記載應保持45公尺等語，顯
    係誤載，但不影響本件異議人違規事實之判斷，如後述)。
    惟依前揭高速公路路橋上監視器所攝得之影像之翻拍照片觀
    之，異議人自94年3 月25日12時57分52秒起迄同日12時57分
    57 秒 止，確實駕車尾隨乙輛自小貨車之後，與該自小貨車
    之距離僅約有10餘公尺 (約2 台自用小客車車身全長)， 足
    見異議人於前開時、地駕駛汽車行駛於高速公路，而未保持
    行車安全距離之事實，應堪認定。次查，前揭內政部警政署
    國道公路警察局舉發違反道路路交通管理通知單因招領逾期
    退回，由國道公路警察局第6 警察隊於94年7 月12日在台中
    工業區郵局以郵局大宗掛號第610202號辦理寄存送達，於94
    年7 月15日寄存於異議人住居所送達地之鳳山新富郵局，以
    為送達，至94年10月18日寄存屆滿3 個月，已由鳳山新富郵
    局逕行銷毀，此有中華郵政股份有限公司台中郵局95年3 月
    28日中管字第09521009 78 號函、中華郵政股份有限公司鳳
    山郵局95年5 月16日鳳郵字第0950200155號函各1 份、國道
    公路警察局送達證書 (影本)、 台中工業區郵局交寄大宗掛
    號函件存根 (影本，掛號號碼610202，收件人甲○○
    ZFC008851 ，寄達地址高雄縣鳳山市○○路21巷1 弄8 之3
    號)各1份在卷可資佐證，而異議人於94年7 月15日之住所確
    實在高雄縣鳳山市○○路21巷1 弄8 之3 號，亦有戶籍資料
    查詢表1 紙在卷可按，且異議人亦自承前揭內政部警政署國
    道公路警察局舉發違反道路路交通管理通知單確實已因招領
    逾期退回國道公路警察局第6 警察隊 (見聲明異議狀第三項
    )， 是揆諸上開行政程序法之規定，本件內政部警政署國道
    公路警察局製發之舉發違反道路路交通管理通知單，既已依
    法寄存送達，其已發生合法送達之效力，嗣異議人未依限至
    應到案處所 (即高雄區監理所)陳 述意見或接受裁罰，原處
    分機關依道路交通管理處罰條例第33 條 第1 項、第63條第
    1 項第1 款規定裁處罰鍰新臺幣陸仟元，並記違規點數1 點
    ，自屬有據。
四、綜上所述，異議人於高速公路駕駛汽車，而未依規定保持行
    車安全距離，其違反高速公路交通管制規則第6 條規定之事
    實已臻明確，從而，內政部警政署國道公路警察局依道路交
    通管理處罰條例第33條第1 項規定逕行舉發，並經合法送達
    ，嗣異議人未依限至應到案處所 (即高雄區監理所)陳 述意
    見或接受裁罰，交通部公路總局高雄區○○○○道路交通管
    理處罰條例第33條第1 項、第63條第1 項第1 款規定裁處罰
    鍰新臺幣陸仟元，並記違規點數1 點，於法有據，本件異議
    為無理由，應予駁回。
據上論斷，應依道路交通案件處理辦法第19條，裁定如主文。
中    華    民    國    95    年    6     月    30    日
                  交通法庭    法  官   陳 建 和
以上正本證明與原本無異。
如不服本裁定，應於收受送達後5 日內向本院提出抗告狀。
中    華    民    國    95    年    7     月    3     日
                              書記官   戴 顯 澄


司法院資訊處製作；財團法人民間司法改革基金會備份。
